【裁判字號】    89,上訴,1602
【裁判日期】    891003
【裁判案由】    違反槍砲彈藥刀械管制條例
【裁判全文】
臺灣高等法院臺中分院刑事判決                  八十九年度上訴字第一六○二號
    上  訴  人
    被      告  丙○○
    指定辯護人  本院公設辯護人  甲○○
右上訴人因違反槍砲彈藥刀械管制條例案件，不服臺灣南投地方法院八十九年度訴字
字第八十六號民國八十九年七月七日第一審判決（起訴案號：臺灣南投地方法院檢察
署八十九年度偵字第五九一號，併辦案號：八十九年偵字第一三四三號），提起上訴
，本院判決如左：
      主  文
上訴駁回。
      事  實
一、丙○○曾因違反槍砲彈藥刀械管制條例等案件，於民國（下同）八十二年八月二
    十日經台灣台中地方法院以八十二年度訴字第二五六六號判處有期徒刑一年六月
    ，且於八十三年六月十五日經台灣高等法院台中分院以八十三年度上訴字第一三
    一二號駁回上訴確定，並於八十五年五月二日執行完畢。詎不知悔改，復基於製
    造手槍及子彈之概括犯意，而與外號「小瑜」之不詳姓名成年男子共同基於改造
    手槍之犯意聯絡，先於八十八年七月中旬某日，在台中市第一廣場某處購得仿Ｃ
    ＯＬＴ廠半自動手槍製造之金屬玩具手槍一支（含彈匣一個，槍枝管制編號：0
    000000000號），並由小瑜之男子提供已打通之金屬槍管四支給丙○○
    後，丙○○旋基於同時製造可發射子彈具殺傷力之改造手槍及製造具殺傷力之改
    造子彈之犯意，在南投縣埔里鎮○○里○○路一三二巷二十三號住處，將塑膠槍
    管換裝金屬槍管，而改造可發射子彈具殺傷力之手槍一支及具殺傷力之子彈五顆
    ，並於同年底在南投縣埔里鎮愛村橋試射二顆；嗣於八十九年一月二十八日凌晨
    一時，在南投縣埔里鎮○○路○段長春紙廠前，為警查獲持毒品（此部分業經不
    起訴處分確定），其遂帶同警方於同日上午十一時許，前往南投縣埔里鎮○○街
    三二號旁草叢內，取出附表一編號一所示可發射子彈具有殺傷力之仿ＣＯＬＴ廠
    半自動改造玩具手槍一支（含彈匣一個）及附表一編號三所示具殺傷力之改造子
    彈一顆（送鑑驗時已試射，剩彈殼），餘二顆已遺失。丙○○又於八十九年三月
    間某日，亦在台中市第一廣場某處購得仿ＢＥＲＥＴＴＡ廠半自動手槍製造之金
    屬玩具手槍一支（含彈匣二個，槍枝管制編號：0000000000號）及金
  屬空彈殼二十六顆後，旋亦基於同時製造可發射子彈具殺傷力之改造手槍及具殺
    傷力之改造子彈之犯意，在南投縣埔里鎮○○里○○路一三二巷二十三號住處，
    以附表三所示之材料、工具，亦將上開玩具手槍換裝金屬材質槍管方式，製造如
    附表一編號二所示之可發射子彈具有殺傷力之改造玩具手槍一支；並已著手將上
    開金屬玩具子彈其中二顆加裝金屬彈頭，因尚未填入火藥、底火，而尚未改造成
    具有殺傷力之子彈，即於八十九年三月十九日十四時四十五分許為警於其上揭住
    處查獲附表一編號二所示仿ＢＥＲＥＴＴＡ廠改造玩具手槍一支（含彈匣二個）
    、附表二所示之子彈半成品二十六顆及附表三所示之改造工具、材料等物。
二、案經南投縣警察局埔里分局報告台灣南投地方法院檢察署偵查起訴及移送併案審
    理。
    理  由
一、訊據被告丙○○除否認持有制式子彈，並辯稱該制式子彈係玩具金屬子彈，伊購
    回欲供改造，及該小瑜之人僅提供一支槍管，餘二支係向不知情之鐵工廠處取得
    後，均在伊上開住處改造云云之外，餘改造手槍及子彈之犯罪事實，均為被告所
    坦白承認。經查：被告於右開時地改造手槍、子彈之事實，迭據被告於警偵訊及
    原審法院審理中坦白承認，並有扣案之經改造之仿ＣＯＬＴ廠四五玩具手槍一支
    （含彈匣一個）、仿ＢＥＲＥＴＴＡ玩具手槍一又（含彈匣二個）、改造之子彈
    一顆（已試射）及附表二所示之子彈半成品二十六顆、附表三所示之改造工具等
    物可資佐證。又前開槍彈經送內政部警政署刑事警察局依性能檢驗法及試射法鑑
    驗結果，送鑑之改造手槍一支（含彈匣一個，槍枝管制編號：00000000
    00號），認係由仿廠半自動手槍製造之金屬玩具手槍更換土造金屬槍管改造而
    成之改造手槍，機械性能良好，可擊發適用子彈，認具殺傷力；改造之子彈一顆
    ，認係土造子彈（具直徑約十ＭＭ），經試射，可擊發，認具殺傷力，有該局八
    十九年二月九日刑鑑字第一四五○七號鑑驗通知書附卷可稽；而送鑑之改造ＢＥ
    ＲＥＴＴＡ手槍一支（含彈匣二個，槍枝管制編號：0000000000號）
    ，認係由仿ＢＥＲＥＴＴＡ廠半自動手槍製造之金屬玩具手槍更換土造金屬槍管
    改造而成，機械性能良好，可擊發適用子彈，認具殺傷力；子彈半成品二十六顆
    ，其中二十二顆，認係玩具金屬空彈殼，其中二顆，係土造金屬空彈殼，其中二
    顆，係玩具金屬彈殼加裝直徑約七．二及五．六ＭＭ之金屬彈頭而成，不具底火
    、火藥，不具子彈完整結構，認均不具殺傷力，亦有該局八十九年三月二十三日
    刑鑑字第三五六○四號鑑驗通知書在卷可考，被告之自白堪信為真實。至被告於
    原審法院審理中翻異前詞，改稱：槍管係伊向該「小瑜」之人拿後，自行車通使
    用，以前說是「小瑜」之人幫忙車通後交伊使用，係為圖卸責云云；惟查，被告
    於警偵訊中，均供稱槍管是該「小瑜」之人提供，且其不會車床，故小瑜交給他
    時，槍管已打通了等語，是槍管顯由該小瑜之人幫忙打通後，交被告使用（詳見
    八十九年一月二十八日警訊筆錄）；且被告於警訊中明白供述該小瑜之人年約三
    十歲、身高一六五公分、身材壯碩，描述特徵尚屬具體，足認應有小瑜之人；至
    被告雖稱小瑜不知情，其係為卸責才推說是小瑜幫忙提供云云，然被告自己進行
    改造槍彈之行為，已據其於警訊中坦白承認，而改造槍彈為違法之行為，係眾所
    周知之事，其於警訊時顯已明白其行為為違法行為，況提供槍管並不足以代替其
    改造槍彈之罪責，其所辯顯係事後迴護該小瑜之詞，不足採信。事證明確，被告
    犯行洵堪認定，應予依法論科。
二、核被告丙○○改造槍彈之行為，係犯槍砲彈藥刀械管制條例第十一條第一項未經
    許可製造可發射子彈具有殺傷力之改造玩具手槍罪、同法第十二條第一項之未經
    許可製造具殺傷力之子彈罪、同法第十二條第五項未經許可製造具殺傷力子彈未
    遂罪。按製造槍枝及子彈均係侵害社會法益之罪，其製造行為均只有一個，且均
    侵害單一社會法益，故均僅成立一罪，不以其製造之槍枝數枝或子彈數顆而成立
    數罪（最高法院八十二年度台上字第五三○三號判決要旨可資參照），合先說明
    。被告與該小瑜之人間，具有製造槍枝犯意聯絡及行為分擔，為共同正犯。被告
    改造槍彈後持有槍彈之低度行為，應為製造槍彈之高度行為所吸收，均不另論罪
    。被告前後二次製造具殺傷力之手槍行為，時間緊接，所犯罪名相同，顯係出於
    概括之犯意為之，為連續犯，爰依刑法第五十六條之規定以一罪論，並加重其刑
    。又被告前後二次製造子彈之行為，時間緊接，所犯罪名相同，顯係出於概括之
    犯意為之，為連續犯，亦依刑法第五十六條之規定以未經許可製造具殺傷力子彈
    既遂一罪論。被告以一製造行為，同時製造可發射子彈具殺傷力之改造玩具手槍
    及具有殺傷力之子彈，同時觸犯未經許可製造可發射子彈具有殺傷力之改造玩具
    手槍罪及未經許可製造子彈罪，為想像競合犯，應從一重之未經許可製造可發射
    子彈具有殺傷力之改造玩具手槍罪處斷。公訴人移送併辦被告改造槍彈及持有子
    彈之犯行，與被告經起訴之改造附表一編號一、三槍彈之行為，有裁判上一罪關
    係，本院自得一併審酌，附此說明。又被告曾因違反槍砲彈藥刀械管制條例等案
    件，於八十二年八月二十日經台灣台中地方法院以八十二年度訴字第二五六六號
    判處有期徒刑一年六月，且於八十三年六月十五日經台灣高等法院台中分院以八
    十三年度上訴字第一三一二號駁回上訴確定，並於八十五年五月二日執行完畢，
    有台灣南投地方法院檢察署檢刑案資料查註紀錄表及台灣高等法院被告全國前案
    紀錄表各一件在卷可稽，其於五年內再犯有期徒刑以上之本罪，為累犯，應依法
    遞予加重其刑。另被告第一次為警查獲改造槍彈，雖係於有偵查權限之該管公務
    員未發覺前，自動帶領警員起出，雖符合自首之要件，然其第一次被查獲後，竟
    承前改造槍彈之犯意，再為改造槍彈之犯行，而於八十九年三月十九日為警查獲
    ，當時本案已在審判中，其顯然不符合槍砲彈藥刀械管制條例第十八條減輕或免
    除其刑之要件，附此說明。原審持同一見解，適用槍砲彈藥刀械管制條例第十一
    條第一項、第十二條第一項，刑法第十一條前段、第二十八條、第五十五條、第
    五十六條、第四十七條、第四十二條第三項、第三十八條第一項第一款、第二款
    ，罰金罰鍰提高標準條例第二條，並審酌被告犯罪之動機、目的、手段、智識程
    度、犯罪所生之危害，及犯罪後態度等一切情狀，量處被告有期徒刑柒年陸月，
    併科罰金新臺幣參拾萬元，併就併科罰金部分，諭知易服勞役之折算標準，認事
    用法，核無不合，量刑亦稱妥適。被告上訴意旨，否認犯罪，指摘原判決不當，
    為無理由，應予駁回。扣案如附表一編號一、二所示之物分別為槍砲彈藥刀械管
    制條例第十一條第四項、第十二條第四項所明文禁止未經許可而持有之槍彈，均
    屬違禁物，依刑法第三十八條第一項第一款規定，宣告沒收，附表二所示之子彈
    半成品，為被告所有，預備供被告改造子彈犯罪所用之物、附表三所示之物，為
    被告所有供製造本案槍彈所用之物，均據被告供陳無訛，應依刑法第三十八條第
    一項第二款宣告沒收。至附表一編號三所示經試射之改造子彈一顆，業因送鑑驗
    試射，依本院裁判時之現狀，顯已失子彈之效用，而非屬違禁物，自毋庸為沒收
    之諭知，併此說明。
三、按人民身體之自由應予保障，憲法第八條設有明文，是限制人身自由之法律，其
    內容須符合憲法第二十三條所定要件，保安處分係對受處分人將來之危險性所為
    拘束其身體、自由之處置，以達教化與治療之目的，為刑法之補充制度，本諸法
    治國家保障人權之原理及刑法之保護作用，其法律規定之內容，應受比例原則之
    規範，使保安處分之宣告，與行為人所為行為之嚴重性、行為人所表現之危險性
    ，及對於行為人未來行為之期待性相當，槍砲彈藥刀械管制條例第十九條第一項
    規定：「犯第七條、第八條、第十條、第十一條、第十二條第一項至第三項、第
    十三條第一項至第三項之罪，經判處有期徒刑者，應於刑之執行完畢或赦免後，
    令入勞動場所，強制工作，其期間為三年。」此項規定不問對行為人有無預防矯
    治其社會危險性之必要，一律宣付強制工作三年，限制其中不具社會危險性之受
    處分人之身體、自由部分，其所採措施與所欲達成預防矯治之目的及所需程度，
    不合憲法第二十三條所定之比例原則，犯上開條例第十九條所定之罪，不問對行
    為人有無預防矯治其社會危險性之必要，一律宣付強制工作三年之部分，與司法
    院大法官第四七一號解釋之意旨不符，應於該解釋公佈之日即八十七年十二月十
    八日起不予適用，惟犯該條例第十九條第一項所列舉之罪，依個案情節符合比例
    原則部分，仍應適用該條例宣告保安處分，至不符合部分而應宣告保安處分者，
    則仍由法院斟酌刑法第九十條第一項規定之要件，依職權為之，此觀之前開大法
    官解釋甚明；茲本件被告雖製造右揭槍彈，而犯上開條例第十一條第一項、第十
    二條第一項之罪，固有可責，然本院審被告本件犯行之具體情節，其改造槍彈之
    行為係出於防身，並非為供其他犯罪目的，是其行為之嚴重性及表現之危險性，
    與該保安處分宣告之目的及必要性尚難謂相當，酌諸前揭解釋意旨，爰不予諭知
    強制工作之保安處分。
四、另檢察官以八十九年偵字第一三四三號移送併辦被告持有口徑○．二二吋子彈，
    經送驗結果，其彈底標記為Ｕ，係制式子彈，亦有內政部警政署刑事警察局八十
    九年三月二十三日刑鑑字第三五六○四號鑑驗報告在卷可憑，被告此一持有制式
    子彈之行為，顯與其上前製造可發射子彈具殺傷力之槍彈之行為與犯意，無何裁
    判上一罪之關係，既未據提起公訴，本院尚無從據以處斷，應由檢察官另行偵辦
    。又本件被告經合法傳喚未到，爰不得其陳述，逕為判決。
據上論結，應依刑事訴訟法第三百六十八條、第三百七十一條，判決如主文。
本案經檢察官乙○○到庭執行職務。
中      華      民      國    八十九     年     十      月      三      日
                                  臺灣高等法院臺中分院刑事第一庭
                                        審判長法  官  陳  紀  綱
                                              法  官  陳  登  源
                                              法  官  蕭  錦  鍾
右正本證明與原本無異。
如不服本判決應於收受送達後十日內向本院提出上訴書狀，其未述上訴之理由者並
得於提起上訴後十日內向本院補提理由書（均須按他造當事人之人數附繕本）。
                                              書記官  蘇  昭  文
中      華      民      國    八十九     年      十     月      三      日
附錄法條：
槍砲彈藥刀械管制條例第十一條第一項
未經許可，製造、販賣或運輸第四條第一款所稱其他可發射金屬或子彈具有殺傷力之
各式槍砲者，處五年以上有期徒刑，併科新臺幣一千萬元以罰金。未經許可，轉讓
、出租或出借前項所列槍砲者，處三年以上十年以下有期徒刑，併  科新臺幣七百萬
元以下罰金。
意圖供自己或他人犯罪之用，而犯前二項之罪者，處無期徒刑或七年以上有期徒刑
  ，併科新臺幣一千萬元以下罰金。
未經許可，持、有寄藏或意圖販賣而陳列一項所列槍砲者，處一年以上七年以下有
  期徒刑，併科新臺幣七百萬元以下罰金。
第一項及第二項之未遂犯罰之。
附表一
編號  名            稱                         備           註
一、  槍枝管制編號：0000000000號     改造完成具殺傷力
      仿ＣＯＬＴ廠半自動手槍製造造之改造手
      槍一支（含彈匣一個）
二、  槍枝管制編號：0000000000號     改造完成具殺傷力
      仿ＢＥＲＥＴＴＡ廠半自動手槍製造之改
      造手槍一支（含彈匣二個）
三、  子彈一顆                                 改造完成具殺傷力
                                              （鑑驗時已試射，僅餘彈殼）
附表二 （子彈半成品二十六顆）
編號  名           稱                         備            註
一、  玩具金屬空彈殼二二顆
二、  土造金屬空彈殼二顆
三、  改造子彈二顆                            加裝金屬彈頭，不具底火、火藥
                                              不具子彈完整結構，不具殺傷力
附表三
編號  名            稱
一、  手槍鋼管半成品二支
二、  平台式虎口鉗一座
三、  鋼製表尺一支
四、  小鐵鎚一支
五、  調整式咬鉗一支
六、  絞牙器一支
七、  銼刀五支
八、  電鑽用拋光磨石鑽四支
九、  底火四十個
十、底火火藥一盒
                                                                        Ｃ


司法院資訊處製作；財團法人民間司法改革基金會備份。
